臺灣高雄地方法院刑事判決　　　　　　95年度簡上字第1358號
上　訴　人　丁○○
即　被　告
　　　　　　　　　　號
選任辯護人　張標全律師
上列上訴人因違反保護令罪案件，不服本院高雄簡易庭中華民國
95年10月18日95年度簡字第5928號第一審簡易判決（聲請簡易判
決處刑案號：95年度偵字第20407 號），提起上訴，本院管轄之
第二審合議庭判決如下：
    主  文
原判決撤銷。
丁○○連續違反法院依家庭暴力防治法第十四條所為禁止直接騷
擾行為之裁定，處有期徒刑肆月，減為有期徒刑貳月，如易科罰
金，以銀元參佰元即新台幣玖佰元折算壹日。
    事  實
一、丁○○與乙○○前為同居之男女朋友，二人間具有家庭暴力
    防治法第3條第2款所定「曾有事實上之夫妻關係」之家庭成
    員關係。緣丁○○因不滿分手而毆打乙○○，經乙○○向本
    院聲請保護令，經本院於民國95年1 月19日，以94年度家護
    字第1806號民事通常保護令裁定禁止丁○○對乙○○實施身
    體或精神上不法侵害之行為；不得直接或間接對乙○○為騷
    擾之行為；並應遠離乙○○位於高雄市○○區○○路11號10
    樓之3 住處，及高雄市○○區○○路143 巷12號之工作場所
    至少100 公尺，其有效期間為1 年。詎丁○○明知該保護令
    裁定之內容，竟仍於該保護令有效期間，基於違反上揭民事
    通常保護令之概括犯意，先於95年4 月23日20時許，在高雄
    縣鳳山市○○路430 號3 樓乙○○住處，以不斷敲打大門及
    破壞門把、電鈴之方式騷擾乙○○（毀損部分，未據告訴）
    ，復於同年5 月17日7 時30分許，在高雄縣鳳山市○○路35
    6 號文德國小前，徒手拉扯乙○○手臂向其索討之前贈送之
    金項鍊，以此騷擾乙○○，連續違反本院所為上開民事通常
    保護令裁定。
二、案經高雄縣政府警察局鳳山分局報請台灣高雄地方法院檢察
    署檢察官聲請簡易判決處刑。
    理  由
一、程序部分：
  (一)按被告以外之人於審判外之言詞或書面陳述，除法律有規定
    者外，不得作為證據，刑事訴訟法第159 條固定有明文，惟
    被告以外之人於審判外之陳述，雖不符同法第159 條之1 至
    之4 規定，而經當事人於審判程序同意作為證據，法院審酌
    該言詞陳述或書面陳述作成時之情況，認為適當者，亦得為
    證據。又當事人、代理人或辯護人於法院調查證據時，知有
    第159 條第1 項不得為證據之情形，而未於言詞辯論終結前
    聲明異議者，視為有前項之同意，此亦據同法第159 條之5
    規定甚明。查證人乙○○於警詢及偵查中之陳述，為被告以
    外之人於審判外之言詞陳述，卷附高雄縣警察局鳳山分局處
    理家庭暴力案件現場報告表、本院94年度家護字第1806號民
    事通常保護令裁定、高雄縣政府警察局鳳山分局處理家庭暴
    力與兒少保護案件調查紀錄（通報）表、名片、預借現金之
    信用卡帳單各1 份，均係被告以外之人於審判外之書面陳述
    ，均屬於傳聞證據，惟檢察官及被告與選任辯護人於本院準
    備程序及審判程序均未對於上開證據爭執證據能力並同意引
    為證據，本院審酌上開言詞及書面陳述作成時之證據取得過
    程並無瑕疵，且與待證事實具有關連性等情況，認為適當，
    應認依刑事訴訟法第159 條之5 第1 項之規定，得為證據，
    而有證據能力。
  (二)現場照片2 張，係傳達照相當時現場情況，而透過照片傳達
    的情形與現場真實情形，在內容上的一致性，透過機械的正
    確性來加以保障，換言之，照片並不存在人對現實情形的知
    覺、記憶所經常發生的表現錯誤，是認照片之性質係非供述
    證據，並無傳聞法則之適用，且於此亦別無證據證明上開照
    片有經偽造、變造之情形，自有證據能力。
  (三)卷附中華郵政公司ATM 交易明細表、和信電訊股份有限公司
    受信通聯紀錄報表各1 份，均係利用機械性列印之紀錄，並
    無人之陳述在內，與傳聞法則所規範對象為「被告以外之人
    所為之言詞或書面陳述」不符，不屬傳聞證據，自得作為證
    據。
二、實體部分：
  (一)本案上訴人即被告及其辯護人上訴意旨略以：被告與證人即
    被害人乙○○前雖曾為男女朋友關係，然並未曾同居，而被
    告於收受保護令後，證人乙○○仍不時以借錢等理由主動邀
    約被告，再度與被告交往，是證人乙○○顯已放棄保護令之
    保護，而有阻卻違法事由，且於95年4 月23日晚間，被告到
    達證人乙○○文橫路住處，甫行至2 樓樓梯間，即突遭二名
    青壯男子攔阻並作勢毆打，被告立即轉頭逃往樓下離開，是
    被告根本尚未到達證人乙○○3 樓住處，何有敲打大門及破
    壞門把、電鈴之舉，而95年5 月17日上午，被告於證人乙○○住處附近早餐店用餐，適見證人乙○○帶同其女即證人丙○○上學，被告乃陪同證人乙○○送證人丙○○到校，嗣被
    告與證人乙○○欲離開校門時，校內老師出來告知證人丙○○在校內哭泣，被告乃叫證人乙○○進校園察看，並無拉扯
    騷擾行為云云。
  (二)訊據被告並不否認知悉前揭民事通常保護令內容，並於95年
    4 月23日晚間，曾至證人乙○○文橫路住處，及於95年5 月
    17日上午，證人乙○○帶同證人丙○○至文德國小時，偕同
    渠等到校，嗣證人乙○○因校內老師告知證人丙○○在校內
    哭泣情事而先行離開之事實，核與證人乙○○於警詢、偵查
    及本院審理中，證人丙○○及證人即文德國小老師庚○○於
    本院審理中證述此部分相關情節相符，並有高雄縣警察局鳳
    山分局處理家庭暴力案件現場報告表、本院94年度家護字第
    1806號民事通常保護令裁定、高雄縣政府警察局鳳山分局處
    理家庭暴力與兒少保護案件調查紀錄（通報）表各1 份在卷
    可稽，惟矢口否認有何違反保護令犯行，並以前揭情詞置辯
    。經查：
  1.證人乙○○於警詢中供稱：95年4 月23日20時10分許，被告
    到伊文橫路住宅門口，要求入屋與伊見面談判，伊不願意，
    被告就破壞伊住家大門鎖頭後離開，復於當日21時40分敲門
    騷擾伊，警方據報到達現場時，被告已經逃離等語（警卷第
    2 、3 頁）、偵查中證稱：95年4 月23日下午8 時，被告有
    到伊文橫路住處，被告先打電話到伊家，要求進來，伊不答
    應，因伊家中只有伊與女兒，被告說他已破壞伊家大門及門
    鈴，被告又打電話一直騷擾伊，後來伊發現伊家大門門把壞
    掉，隔著話筒伊也聽到被告敲打大門的聲音等語（偵卷第13
    頁）、本院審理中結證稱：95年4 月23日，被告打電話叫伊
    出去，伊說家中有朋友在聊天不方便出去，就拒絕被告，被
    告在當晚7 、8 時左右，說伊有按門鈴，為何無人應門，被
    告在電話中並說伊已經破壞門鈴，之後伊有聽到撞擊聲，出
    來看的時候，門鎖已經壞掉，伊就用對講機請管理員上來看
    ，管理員上來時說沒有看到人，伊請管理員協助報警，當晚
    伊並未看到被告的人，伊第二次是看到被告的車子在巷口，
    那時警察已在伊家門口，事後調閱管理室的監視錄影帶，有
    看到被告人影，當晚被告在電話中一直叫伊出去，但伊家中
    除伊女兒外，還有3 名女同事在，無法出去等語（本院卷第
    147 、148 、151 頁），其前後證述細節雖略有出入，然就
    95年4 月23日晚間被告有至其文橫路家中敲打大門及告知證
    人乙○○其已破壞門鈴，證人乙○○並於出門後發現門把已
    遭破壞等重要情節則大致相符，並與證人丙○○於本院審理
    中證稱：當時證人乙○○的女同事到伊家中，伊有聽到有人
    在敲門敲的很大聲，後來證人乙○○打電話到樓下管理室，
    管理員就上來，說沒有看到被告，伊事後看到家中大門門把
    損壞，但仍黏在門上，就是上面的栓掉了，但下面還在，門
    上原先掛的東西也掉在樓梯那邊等語（本院卷第153 、140
    至143 、145 頁），所述當日情況互核尚屬一致，且與卷附
    照片所示大門門把毀損情況，及吊飾掉落樓梯間之情相吻合
    ，而證人乙○○雖為本案被害人，然其於本院審理中尚為被
    告求情（本院卷第155 頁），自無甘冒刑事偽證罪責而故意
    誣陷被告之理，證人丙○○更年未滿13歲（83年11月25日）
    ，亦無虛擬事實之可能與能力，是渠等之證言應均屬可採。
    而被告固不否認當日曾至證人乙○○家中，並自承：4 月23
    日那天中午回來2 、3 點的時候，證人乙○○說家裡有客人
    ，相約晚上再出來，是證人乙○○邀伊過去的，證人乙○○
    叫伊先送她回去，晚上伊打電話給證人乙○○約她講項鍊跟
    錢的事情，證人乙○○說家裡有客人不方便，晚一點再出去
    ，伊就打電話催她，因為伊晚上還要去送貨，證人乙○○推
    辭家裡有客人，表示不下來的意思，伊就打電話說你不下來
    ，伊就要上去，當時伊在管理室的門口，也的確把車停在巷
    口等語（本院卷第154 頁），惟辯稱伊甫走到二樓即為二名
    男子攔阻質問並作勢欲毆打，其乃立即往樓下跑，並翻牆出
    去云云（本院卷第155 頁），然此與被告於本院準備程序期
    日所供其係遭該二名男子作勢欲毆打，而於離開現場後，發
    現鑰匙、遙控器掉落於證人乙○○住家庭院內，乃未經過管
    理室而翻牆爬入撿拾鑰匙、遙控器後離開等語（本院卷第23
    頁），前後供述矛盾迥異，且被告若果遭該男子攔阻欲毆打
    ，衡情應係奔向管理室方向以直接尋求外人之奧援，殆無於
    未確知圍牆外有無援助或有無足供逃脫之路線，或於其攀爬
    翻牆之過程中，該二名男子可能追及而將之拉下圍毆之情況
    下，選擇以翻牆之方式逃離現場，此舉顯然有違經驗法則而
    難以採信，況被告亦無法提供相關事證可供本院調查，所述
    自難信為實。而以前揭證人乙○○、丙○○之供述，及現場
    照片，並被告所述其於證人乙○○表示家中有客人無法出門
    後，無視證人乙○○已明示拒絕出去之意，仍執意要求證人
    乙○○下來，否則就要上去之情觀之，被告於遭證人乙○○
    拒絕於門外之情況下，用力敲打大門，並因證人乙○○遲遲
    未予開門，而在盛怒下，破壞門把、門鈴並扯下門口吊飾之
    事實，應堪認定，被告上開所辯，並無可採。
  2.次按，證人乙○○於警詢中供稱：95年5 月17日7 時30分許
    ，被告於伊載伊女兒至文德國小上課時，剛到門口，被告便
    走到伊旁邊要求返還其之前贈送之項鍊，伊向被告表示已經
    典當，被告便叫伊還他現金，伊跟被告說沒帶錢，被告便用
    雙手推伊，叫伊回去拿，後來學校主任藉機帶伊進學校等語
    （警卷第5 頁）、偵查中證稱：95年5 月17日伊帶伊女兒上
    學，被告出現要求歸還項鍊，一直拉扯伊，又要求還現金，
    伊說沒有現金，被告一直拉扯伊，要伊回家拿錢還他等語（
    偵卷第13頁）、本院審理中證稱：5 月17日早上，伊送小孩
    去上學，被告從旁邊過來要求伊將金項鍊及錢還他，伊說伊
    帶小孩上學，沒有帶東西，而且金項鍊已經沒有了，當時伊
    與被告講話都很大聲，被告抓住伊上手臂，希望伊還他項鍊
    及錢，也有叫伊回家拿，伊說項鍊都沒有了，如何歸還，伊
    有甩開被告，且伊轉身時，被告順著姿勢推伊叫伊回家拿，
    當時伊女兒先走進學校，學校老師出來跟伊說小孩在裡面哭
    泣，問伊要不要進去安撫，伊就跟老師進去，進去後老師問
    伊什麼事，伊跟老師說被告要要回東西，伊有保護令，老師
    問伊要不要報警，伊就打電話到文山派出所報警等語（本院
    卷第149 、150 頁），前後所述過程大致相符，經核與證人
    丙○○於本院審理中證稱：95年5 月17日上午，證人乙○○
    帶伊去上課，被告過來跟證人乙○○講話要東西，證人乙○○沒有拿東西給被告，並叫伊先進去學校，當時因為被告很
    大聲跟證人乙○○講話，所以伊覺得證人乙○○被欺負，被
    告當時有拉證人乙○○上手臂，雙方有爭吵，證人乙○○當
    時也有甩開的動作等語（本院卷第139 、140 、144 頁），
    及證人蘇素徵於本院審理中證述：95年5 月17日早上，伊巡
    視校園時，看見一位學生蹲在辦公室外面哭泣，該名學生反
    應其母親被欺負，伊問在何處，該名學生說在前庭即校園大
    門口附近，伊找到學生母親時，她已在人行道上，伊當時看
    到一男一女好像有事情在爭執，那位母親有甩開對方的動作
    ，後來伊向那位母親說孩子在哭，請她去處理，那位男性就
    說以後再找她，就離開了，伊就將該名母親帶往辦公室等語
    （本院卷第102 、103 頁）之部分細節相符，而證人蘇素徵
    與被告及證人乙○○均不認識，自無偏頗任一方而故為不實
    證言之理，所述自屬可採，佐以被告亦自承：當時伊與證人
    乙○○走在一起時，碰到證人乙○○手臂，證人乙○○將伊
    甩開，5 月17日早上在早餐店，伊碰到證人乙○○，要求她
    歸還項鍊，證人乙○○說賣掉了，伊說別人的東西怎麼可以
    賣掉，伊跟證人乙○○、丙○○一起走在人行道，也有其他
    人在走，所以手臂會碰觸到，證人乙○○說要送女兒去學校
    ，伊等邊走邊談，伊說送到了，證人乙○○可以去拿東西了
    ，出校門時，老師就出來說小孩在哭，伊說孩子在哭，先進
    去看，項鍊的事以後再說，伊就先走等語（本院卷第154 、
    155 頁），而被告若僅於行進中無意碰觸證人乙○○手臂，
    此短暫之手部接觸行為，證人乙○○豈需用「甩開」之大動
    作脫離被告碰觸之理，且被告供稱於送小孩進入校園後，伊
    有叫證人乙○○回去拿東西，適與證人乙○○所證述伊轉身
    ，被告順勢推伊叫伊回去拿東西之言相符，準此，被告於95
    年5 月17日上午確於文德國小門前有徒手拉扯證人乙○○手
    臂向其索討之前贈送之金項鍊之騷擾行為至明，被告辯稱並
    未拉扯證人乙○○，顯屬卸責之詞，亦無可採。
  3.末按，證人戊○○、己○○固於本院審理中分別結證稱：證
    人乙○○於被告收受上揭民事通常保護令後，有向被告借錢
    ，及相偕出遊之情況，且被告與證人乙○○並未曾同居等語
    （本院卷第67至78頁），證人乙○○亦供承95年4 月23日（
    即保護令核發後），伊與被告有出門吃火鍋，當時伊與被告
    還有電話聯絡，伊之前住在漢口街，被告常去伊那裡過夜，
    人家問伊是否同居在一起，伊說是等語（本院卷第147 、14
    8 、150 頁），然被告並不否認與證人乙○○事實上為男女
    朋友，並發生過性關係（本院卷第23頁），且被告前於94年
    度家護字第1806號民事通常保護令之審理庭中，對證人乙○○當庭表示二人同居3 、4 年之事實，並未為爭執，此經本
    院調閱該案卷宗核閱95年1 月11日訊問筆錄無訛，則被告於
    本案辯稱並未同居云云，自非可採，況被告與證人乙○○究
    有無事實上之夫妻關係，此是否足以影響該保護令之存廢，
    並非本案所得審究，故於上揭94年度家護字第1806號民事通
    常保護令未經依法撤銷前，該保護令既屬合法有效，被告仍
    受該保護令之拘束。又證人乙○○雖於上揭保護令核發後，
    有再與被告聯絡、出遊之行為，然本案被告係因違反保護令
    之禁止直接騷擾行為而遭訴追，證人乙○○單純與被告聯絡
    、出遊之行為，尚難認即有放棄保護令之保護而容忍被告騷
    擾行為之意，且家庭暴力防治法第1 條規定本法係為「防治
    家庭暴力行為及保護被害人權益」而制訂，足見該法乃具公
    益保護性質，參以違反家庭暴力防治法所規定之違反保護令
    罪，並無得予撤回告訴之相關規定，顯見此並非被害人所得
    任意拋棄之法益，是被告辯護人辯稱證人乙○○與被告主動
    聯繫、出遊之行為，即已拋棄保護令之保護，被告之騷擾行
    為乃有阻卻違法事由云云，殊無可採。
  4.綜上，本案事證明確，被告犯行堪以認定，應依法論科。
  (三)論罪科刑：
  1.新舊法比較：
  (1)被告行為後，刑法及刑法施行法業於94年2 月2 日經總統以
    華總一義字第09400014901號令修正公布，並於95年7月1 日
    施行，參酌最高法院95年5 月23日刑事庭第8 次會議決議，
    修正後刑法第2 條第1 項之規定，係規範行為後法律變更所
    生新舊法律比較適用之準據法，於新刑法施行後，應適用修
    正後刑法第2 條第1 項之規定，為「從舊從輕」之比較。
  (2)被告行為後，刑法第56條關於連續犯之規定經刪除，此刪除
    雖非犯罪構成要件之變更，但顯已影響行為人刑罰之法律效
    果，自屬法律變更。本件被告先後2 次騷擾被害人犯行，時
    間緊接，所犯構成要件相同，顯係基於概括犯意反覆為之，
    本得適用修正前刑法第56條之規定論以一罪，惟因修正後刑
    法刪除前開連續犯規定，致被告所為須依法分論併罰，依新
    法第2 條第1 項規定比較新、舊法之結果，仍以行為時即修
    正前刑法第56條之規定較有利於被告。
  (3)罰金刑部分：被告行為後，刑法第33條第5 款業已修正施行
    ；修正後刑法第33條第5 款規定「罰金：新臺幣1, 000元以
    上，以百元計算之。」，與修正前刑法第33條第5 款規定「
    罰金：1 元以上。」不同。比較新舊法結果，本案關於法定
    刑罰金部分以舊法較有利於被告。
  (4)刑法第41條雖係關於刑罰執行事項，參照最高法院90年度台
    非字第223 號、92年度台上字第5220號、94年度台上字第85
    8 號判決要旨，若該條有所變更，亦應依刑法第2 條第1 項
    之規定，比較新舊法，以資決定應適用之法律。修正後之刑
    法第41條就易科罰金之要件「犯最重本刑為5 年以上有期徒
    刑以下之罪」及「而受6 個月以上徒刑之罪」部分，雖未變
    更，但就易科罰金之標準，由修正前之刑法第41條第1 項及
    罰金罰鍰提高標準條例第2 條之「100 元以上300 元以下折
    算1 日」（即新臺幣300 元以上900 元以下折算1 日），提
    高為「新臺幣1 千元、2 千元或3 千元折算1 日」，刑法修
    正後之易科罰金標準，顯較不利於被告。至於新法將原有「
    因身體、教育、職業、家庭之關係或其他正當事由，執行顯
    有困難」規定，予以刪除，因該部分係屬於檢察官指揮執行
    時，所應審酌事項之規定（最高法院77年度台非字第158 號
    判決參照），而與法院應否諭知易科罰金之要件判斷無涉，
    從而，比較修正前、後之刑法、罰金罰鍰提高標準條例之規
    定，仍以修正前之刑法及罰金罰鍰提高標準條例之規定，較
    有利於被告。
  (5)被告行為後，家庭暴力防治法業於96年3 月28日修正公布，
    並於同年月30日起施行。修正前家庭暴力防法治法第13條第
    2 項關於法院核發通常保護令之要件及內容等規定、以及修
    正前第50條關於違反保護令罪所設處罰規定，已分別移置修
    正後同法第14條第1 項及第61條。關於行為人違反法院所為
    禁止實施家庭暴力及禁止通話、騷擾之民事通常保護令裁定
    ，係觸犯違反保護令之罪，其犯罪成立要件及科刑範圍均無
    變更，僅係單純條次移列及文字修正，不影響其刑罰之可罰
    性範圍，並非行為後法律有變更，尚無比較新、舊法之問題
    ，應依一般法律適用原則，逕依修正後之現行規定論處。
  2.按家庭暴力防治法所稱「騷擾」，謂任何打擾、警告、嘲弄
    或辱罵他人之言語、動作或製造使人心生畏怖情境之行為，
    該法第2 條第3 款定有明文。被告對被害人乙○○先以敲打
    住家大門及破壞門把、電鈴之方式實施騷擾，又以徒手拉扯
    之方式實施騷擾，違反上揭民事通常保護令之命令，而本件
    通常保護令係法院依修正前家庭暴力防治法第13條第2 項第
    2 款（即現行家庭暴力防治法第14條第1 項第2 款）所為之
    裁定，故核被告所為，係犯家庭暴力防治法第61條第1 款之
    違反保護令罪。被告前後2 次犯行，時間緊接，方法相同，
    分別觸犯構成要件相同之罪名，顯基於概括犯意反覆為之，
    為連續犯，應依修正前刑法第56條之規定論以一罪，並加重
    其刑。又本案被告犯罪時間在96年4 月24日以前，所犯之罪
    非屬中華民國96年罪犯減刑條例第3 條規定不得予以減刑之
    列，應減其宣告刑二分之一。原審以被告罪證明確，予以論
    罪科刑，固屬卓見，惟未及審酌依中華民國96年罪犯減刑條
    例予以減刑，容有未洽，被告以前揭情詞上訴，雖無理由，
    仍應由本院予以撤銷改判。爰審酌被告在收受本件通常保護
    令後，竟漠視法院核發之保護令，仍對證人乙○○連續為上
    開之騷擾行為，且犯後飾詞狡辯，態度非佳，惟念其5 年內
    未曾受有期徒刑以上刑之宣告，有台灣高等法院被告前案紀
    錄表1 份在卷可佐，證人乙○○亦於本院審理中為被告求情
    ，並其犯罪動機、目的、手段等一切情狀，量處如主文所示
    之刑，並依中華民國96年罪犯減刑條例之規定，減其宣告刑
    二分之一，且斟酌被告為高中肄業、家境勉持等情，諭知易
    科罰金之折算標準，以資儆懲。
據上論斷，應依刑事訴訟法第455 條之1 第1 項、第3 項、第36
9 條第1 項前段、第364 條、第299 條第1 項前段，家庭暴力防
治法第61條第1 款，刑法第11條前段、第2 條第1 項前段，修正
前刑法第56條、第41條第1 項前段，中華民國96年罪犯減刑條例
第2 條第1 項第3 款、第7 條，廢止前罰金罰鍰提高標準條例第
2條規定，判決如主文。
本案經檢察官甲○○到庭執行職務。
中　　華　　民　　國　　96　　年　　8 　　月　　14　　日
                  刑事第十六庭審判長法  官  黃惠玲
                                    法  官  黃苙荌
                                    法　官  郭宜芳
以上正本證明與原本無異。
不得上訴。
中　　華　　民　　國　　96　　年　　8 　　月　　14　　日
                                    書記官  陳素徵
附錄本案論罪科刑法條全文：
家庭暴力防治法第61條
違反法院依第14條第1 項、第16條第3 項所為之下列裁定者，為
本法所稱違反保護令罪，處3 年以下有期徒刑、拘役或科或併科
新臺幣10萬元以下罰金：
　一、禁止實施家庭暴力。
　二、禁止騷擾、接觸、跟蹤、通話、通信或其他非必要之聯絡
      行為。
　三、遷出住居所。
　四、遠離住居所、工作場所、學校或其他特定場所。
　五、完成加害人處遇計畫。
